臺灣臺北地方法院民事判決　　　　　　 94年度重訴字第757號
原　　　告　乙○○　　民國7.
法定代理人　張淳賢
訴訟代理人　龔君彥律師
被　　　告　甲○○
上列當事人間侵權行為損害賠償事件，本院於九十四年八月二十
九日言詞辯論終結，判決如下：
    主  文
被告應給付原告新台幣壹佰玖拾柒萬零參拾陸元，及自民國九十
四年三月十九日起至清償日止，按年息百分之五計算之利息。
原告其餘之訴駁回。
訴訟費用由被告負擔三分之一，餘由原告負擔。
本判決於原告以新台幣柒拾貳萬元供擔保後，得假執行。
原告其餘假執行聲請均駁回。
    事實及理由
一、被告經合法通知，未於言詞辯論期日到場，亦未提出書狀作
    何聲明或陳述，核無民事訴訟法第386條所列各款情形，應
    依原告之聲請，由其一造辯論而為判決。
二、原告起訴主張略以：被告於民國93年1月24日下午4時許，在
    台北市○○區○○街81巷4號前，因見其所有停放在門前之
    機車倒地，而正好車號NP-4877號自用小客車停放在被告之
    前開機車旁，被告認為是NP-4877號自用小客車將其機車撞
    倒，遂上前踢NP-4877號車門，此時原告正在NP-4877號自用
    小客車上等其父親高元彪，原告見狀即下車與被告理論並發
    生爭執，被告即回其家中拿取黑色握柄單刃尖刀一把（刀刃
    長26cm，刀柄長12.7cm，單面開鋒，外型似警棍，以螺紋旋
    緊收合），回到台北市○○區○○街81巷6號前，而原告亦
    回到台北市○○路322巷59弄15號找其父親高元彪，於同日
    下午4時30分許當高元彪與原告一起回到台北市○○區○○
    街81巷6號前時，被告與高元彪即發生口角，被告竟基於殺
    人故意以雙手持握黑色握柄單刃尖刀，平行猛刺刺向高元彪
    之右季肋區與腹上區之交際處一刀，致高元彪身體遭受包含
    單面刃銳器刺創于頭頂下55公分，中線向向右0.8公分，寬2
    公分（刀背朝上）；由右往左，略呈上（近水平），前往後
    ：傷及胃的幽門部，入胰腺頭傷及胰動脈；深約9公分等傷
    害，經送台北市立西園醫院急救，仍因腹部遭單面刃銳器刺
    創傷及胰動脈致出血性休克死亡。經鈞院刑事庭93年度重訴
    字第21號判處有期徒刑12年，褫奪公權7年。被告之侵權行
    為，原告依民法第184條第1項前段、第192條第1項、第2項
    及194條請求被告賠償下列損害：（一）扶養費部分：原告
    之父高元彪係於93年1月24日遭被告殺害，而原告係78年9月
    20日出生，至98年9月20日滿20歲成年，故原告得受高元彪
    扶養之期間為5年7個月又26日。原告一個月之日常生活開支
    包含食衣住行及教育費、補習費等，至少需新台幣（下同）
    2萬5000元，合計170萬元（25,000*12 *5又8/12=1,700,000
    ），原告即得全數請求。退而言之，縱依行政院92年家庭收
    支調查報告所示，台灣地區92年之每人平均消費支出為29萬
    3426元，93年1月25日算至94年8月24日之1年7個月因已到期
    ，毋庸扣除中間利息；94年8月25日至98年9月19日為4年又2
    6日，則扶養費共153萬1372元，其計算式為（293,426*1+29
    3,426*7/ 12）=464,591；（293,426*3.00000000【四年之
    霍夫曼係數】+293,426*26/365）=1,045,879+20,902=1,066
    ,781。464,591+1,066,781=1,531,372。此項153萬1372元再
    扣除原告母親張淳賢應分擔之半數，為76萬5686元（1,531,
    372/2= 765,686）。（二）殯葬費部分：共21萬1350元。（
    三）非財產上損害賠償部分400萬元：查原告於最需父親為
    榜樣之青少年時期，竟遭喪父之痛，悲愴心情難以筆墨形容
    。而被告以殘忍莫名之手段於原告面前殺害父親，原告所受
    打擊創傷更屬鉅大。查原告係學生（現就讀台中市嶺東高級
    中學），平日原仰賴高元彪扶養照顧，名下並無財產；原告
    請求賠償400萬元。為此聲明被告應給付原告600萬元，及自
    93年1月25日起至清償日止，按年息5%計算之利息。原告願
    供擔保請准宣告假執行。
三、原告主張原告之父高元彪於93年1月24日為被告持刀殺害之
    事實，此為被告於本院刑事案件審理中坦承不諱，復經本院
    刑事庭以93年度重訴字第21號判處有期徒刑12年，褫奪公權
    7年，亦有該刑事判決附卷可稽，堪信為真實。按因故意或
    過失，不法侵害他人之權利者，負損害賠償責任；不法侵害
    他人致死者，對於支出醫療及增加生活上需要之費用或殯葬
    費之人，亦應負損害賠償責任；又不法侵害他人致死者，被
    害人之父、母、子、女及配偶，雖非財產上之損害，亦得請
    求賠償相當之金額，民法第184條第1項前段、第192條第1項
    、第194條分別定有明文。茲就原告請求金額審核如下：
（一）扶養費部分：按負扶養義務者有數人而其親等同一時，應
      各依其經濟能力，分擔義務。民法第1115條第3項定有明
      文。原告之父高元彪係於93年1月24日遭被告殺害，而原
      告係78年9月20日出生，至98年9月20日滿20歲成年，故原
      告得受高元彪扶養之期間為5年7個月又26日。再依行政院
      92年家庭收支調查報告所示，台灣地區92年之每人平均消
      費支出為29萬3426元，93年1月25日算至94年8月24日之1
      年7個月因已到期，毋庸扣除中間利息；94年8月25日至98
      年9月19日為4年又26日，依霍夫曼式扣除中間法定利息，
      則扶養費共153萬1372元，其計算式為（293,426*1+293,4
      26*7/12）=464,591；（293,426*3.00000000【四年之霍
      夫曼係數】+293,426*26/365）=1,045,879+20,902=1,066
      ,781。464,591+1,066,781=1,531,372。此項扶養費153萬
      1372元再扣除原告母親張淳賢應分擔之半數，為76萬5686
      元（1, 531,372/2= 765,686）。則原告請求76萬5686元
      ，洵屬有據，應予准許。逾此請求，則無理由，應予駁回
      。
（二）殯葬費部分：按殯葬費為收殮及埋葬費用，其賠償範圍應
      以實際支出之費用為準，且應斟酌被害人當地之習俗、被
      害人之身分、地位及生前經濟狀況決定之。最高法院92年
      度台上字第1135號判決可資參考。原告支出殯葬費用共21
      萬1350元。並提出國寶服務股份有限公司板橋店治葬費用
      表為證。審酌該治葬費用表內項目除毛巾7000元，此係對
      贈送奠儀親友之回饋，非屬殯葬必要費用，應予剔除外，
      其餘20萬4350元，均核屬殯葬之必要費用，應予准許。
（三）非財產上損害賠償部分：按非財產上損害之慰藉金，固非
      如財產損失之有價額可以計算，但仍應以被害人精神上所
      受之苦痛為準據。因此就被害人精神上所受無形上之苦痛
      判給慰藉金，應審酌被害人之地位、家況及加害人之地位
      ，俾資為審判之依據。最高法院48年度台上字第1982號判
      決可供參酌。本院審酌被告係器質性精神病患者，其智能
      障礙，衝動控制不佳，係精神耗弱之人，竟因細故爭吵即
      以尖刀殺害原告之父高元彪，造成高元彪喪失生命，原告
      當場目睹殺害經過，造成其無可回復之心靈傷痛，原告正
      值青少年學生，現就讀台中市嶺東高級中學，平日原仰賴
      高元彪扶養照顧，名下並無財產；被告亦未就業又無財產
      ，此有原告繳費收據、被告財產所得調件明細表附卷可稽
      。認為原告請求非財產上損害賠償以100萬元為適當，逾
      此請求，尚屬無據。
（四）綜上所述，原告請求給付扶養費76萬5686元、殯葬費20萬
      4350元及非財產上損害賠償100萬元，合計197萬36元，洵
      屬有據。又遲延之債務，以支付金錢為標的者，債權人得
      請求依法定利率計算之遲延利息。民法第第233條第1項前
      段定有明文。原告請求給付法定遲延利息即自被告收受起
      訴狀繕本翌日即94年3月19日起至清償日止，按年息5%計
      算之利息為有理由。逾此請求，均屬無據，應予駁回。原
      告陳明願供擔保，聲請宣告假執行，就原告勝訴部分，核
      無不合，爰酌定相當擔保金額准許之。
四、結論：原告之訴為一部有理由，一部無理由，依民事訴訟法
    第385條第1項前段、第79條、第390條第2項，判決如主文。
中　　華　　民　　國　　94　　年　　9 　　月　　12　　日
                  民事第四庭    法　官　薛中興
以上正本係照原本作成
如對本判決上訴，須於判決送達後20日內向本院提出上訴狀
中　　華　　民　　國　　94　　年　　9 　　月　　12　　日
                    　　　　　　書記官　薛德芬
